【裁判字號】    98,訴,192
【裁判日期】    990331
【裁判案由】    偽造文書等
【裁判全文】
臺灣士林地方法院刑事判決        九十八年度訴字第一九二號
公  訴  人  臺灣士林地方法院檢察署檢察官
被      告  乙○○
            癸○○
上列被告因偽造文書案件，經檢察官提起公訴（九十七年度偵字
第三六八五號），本院判決如下：
    主  文
乙○○、癸○○共同行使偽造私文書，足以生損害於他人，各處
有期徒刑壹年拾月。偽造之交換契約書末立契約書人欄偽造之「
許燦亮」署押壹枚沒收之。
    事  實
一、乙○○係皇嚴服務事業股份有限公司（下稱皇嚴公司）經理
    ，負責收購及代銷靈骨塔塔位，其經由慈恩園寶塔諴業股份
    有限公司（下稱慈恩園公司）之介紹，知悉庚○於民國八十
    八年至九十年間，以總價新臺幣（下同）一千一百七十五萬
    元，陸續向慈恩園公司購入位於臺北市○○街四三一巷四十
    九號慈恩園紀念館之吉祥型骨灰塔位六十個及夫妻雙座福祿
    型骨灰塔位四十五個，並委由慈恩園公司代售，遂至庚○位
    於臺北市○○區○○路二段二五○巷十二弄四號三樓住處拜
    訪，而得知庚○因上開塔位轉賣不易致資金遭套牢，急於以
    一千五百萬元之價格一次全數出脫，認為有機可乘，其與皇
    嚴公司負責人丙○○（未據起訴）、皇嚴公司之關係企業海
    洋聯合事業股份有限公司（下稱海洋公司）之副總經理壬○○（未據起訴）及墳墓用地仲介業者癸○○，均明知戊○○
    所有臺北縣淡水鎮○○○段墳墓用地並無每坪一百萬元之價
    值，壬○○亦無購買墓地之真意，渠四人竟共同基於行使偽
    造私文書及意圖為自己不法所有之犯意聯絡，於九十六年五
    月間，先由乙○○前往庚○上址住處，向庚○佯稱：其友壬○○欲購買坐落臺北縣淡水鎮○○○段一塊十五坪風水墓地
    ，因地主開價每坪一百萬元，總價一千五百萬元，但壬○○
    只願出價一千三百五十萬元，致未能成交，若庚○先以其所
    有前開塔位與地主交換該墓地，再將該墓地轉售壬○○，即
    可得款一千三百五十萬元，俟乙○○承攬該墳墓之興建，再
    退佣庚○一百五十萬元，補足一千五百萬元云云，庚○乃信
    以為真，而與之相約於同年月二十一日（起訴書誤載為九十
    七年五月二十一日）下午二、三時許，在臺北市○○區○○
    路某會計事務所與壬○○及地主洽談，庚○於是日乃由其同
    居人林治、其子辛○○陪同，另邀其所熟識之代書甲○○
    同往，乙○○則與壬○○、癸○○、丙○○前往，乙○○與
    壬○○乃向庚○謊稱，壬○○非常中意該墓地，已請風水師
    看過，遷建為家墓可讓壬○○事業飛黃騰達，壬○○願出價
    一千三百五十萬元購買，乙○○並允諾日後以興築該墳墓退
    佣庚○一百五十萬元，癸○○、丙○○則假扮地主之子，諉
    稱渠等代表該墓地地主前來商議以靈骨塔塔位交換墓地之事
    ，致庚○陷於錯誤，於同日與乙○○、壬○○、癸○○、丙○○談妥，以其所有前揭塔位，與地主戊○○交換該墓地，
    再由壬○○於交付定金後一個月內，以一千三百五十萬元向
    庚○購買該換得之墓地，並由壬○○於同日交付庚○定金二
    十萬元以資取信，乙○○、壬○○、癸○○、丙○○並利用
    不知情之代書甲○○於同日書寫定金收據，再於同年月二十
    二日（起訴書誤繕為九十七年五月二十二日）下午三、四時
    許，由乙○○、癸○○、丙○○與庚○、林治、甲○○，
    在同址書寫交換契約書，並由癸○○偽冒地主戊○○代理人
    之名義，在該交換契約書末立契約書人欄偽造「許燦亮」之
    簽名一枚，持交庚○而行使，足以生損害於庚○及戊○○，
    庚○則於簽約同時交付上揭六十個吉祥型塔位之使用權狀，
    丙○○旋囑不知情之皇嚴公司業務員己○○前往慈恩園公司
    辦理使用權移轉登記，丙○○、癸○○再於同年月二十二日
    以每坪十萬二千元之價格，向不知情之墓地掮客丁○○購得
    坐落臺北縣淡水鎮○○○段埔子頂小段一一一之二地號土地
    其中十五坪，並辦理分割及移轉登記，嗣乙○○以儘早取得
    墓地以便出售壬○○為由，催促庚○儘快辦理剩餘四十五個
    夫妻雙座福祿型塔位使有權移轉，庚○遂再交付上開塔位使
    用權狀，丙○○乃於同年七月三日，再指示不知情之己○○
    前往慈恩園公司辦理使用權移轉登記，乙○○則於同年月十
    一日將上開辦妥分割及移轉登記，坐落臺北縣淡水鎮○○○
    段埔子頂小段一一一之七地號土地之所有權狀，寄交甲○○
    轉交庚○，庚○因發覺該墓地公告現值每平方公尺僅二千八
    百元，壬○○又遲遲未依約購買該墓地，乙○○、癸○○亦
    避不見面，始知受騙。
二、案經庚○訴由臺灣士林地方法院檢察署檢察官偵查起訴。
    理  由
壹、證據能力方面：
  (一)按得為證據之被告以外之人於偵查中所為之陳述，因其陳述
    未經被告詰問，應認屬於未經合法調查之證據，並非無證據
    能力，而禁止證據使用。此項詰問權之欠缺，非不得於審判
    中由被告行使以補正，而完足為經合法調查之證據（最高法
    院九十六年度臺上字第四○六四號判決參照）。證人戊○○
    於偵查中之證詞，業經具結，有證人結文附卷可稽（見九十
    七年度偵字第三六八五號偵查卷第二○六頁），且經本院傳
    喚到庭詰問，被告之詰問權業經補正，參諸前揭說明，其於
    檢察官偵查中之證詞，自得作為證據。
  (二)本院資以認定本案犯罪事實之非供述證據（詳後述），查無
    違反法定程序取得之情形，依刑事訴訟法第一百五十八條之
    四反面規定，洵具證據能力，合先敘明。
貳、實體方面：
一、訊據被告乙○○固不否認係皇嚴公司經理，負責收購及代銷
    靈骨塔塔位，證人壬○○為皇嚴公司關係企業海洋公司之副
    總經理，其仲介告訴人庚○以塔位與地主交換墓地，再由證
    人壬○○以一千三百五十萬元向告訴人購買該換得之墓地；
    被告癸○○雖坦承係墳墓用地仲介業者，前揭交換契約書末
    立契約書人欄「許燦亮」之簽名為其所簽署，坐落臺北縣淡
    水鎮○○○段埔子頂小段一一一之七地號之土地由其出面向
    墓地掮客丁○○購得等事實，惟均矢口否認有何行使偽造私
    文書及詐欺取財犯行，被告乙○○辯稱：伊僅仲介促成告訴
    人以靈骨塔塔位交換墓地，再由告訴人將墓地售與證人壬○○，從中賺取佣金，嗣後係證人壬○○違約，與伊無涉云云
    ；被告癸○○則辯稱：伊係單純受皇嚴公司負責人丙○○所
    託，代購山上靠馬路之十五坪墓地，伊向丙○○報價每坪十
    一萬五千元，賺取中間差價，不知告訴人以靈骨塔塔位與地
    主交換墓地之事云云。經查：
  (一)告訴人先後於八十八年十月十二日、同年十一月八日、同年
    月十九日、八十九年一月五日、同年月十八日，以每一塔位
    七萬七千元之價格，向慈恩園公司各購買一個、十個、四個
    、十五個、三十個吉祥型骨灰塔位；又於八十九年五月四日
    、同年十二月二十一日，以每一塔位十五萬四千元之價格，
    分別向慈恩園公司購入二十個、五個夫妻雙座福祿型骨灰塔
    位；再於九十年七月四日，以每一塔位十五萬四千元之價格
    ，向慈恩園公司購得二十個夫妻雙座福祿型骨灰塔位，告訴
    人合計以一千一百七十五萬元，買入慈恩園公司位於臺北市
    ○○街四三一巷四十九號慈恩園紀念館之吉祥型骨灰塔位六
    十個，及福祿型骨灰塔位四十五個（因夫妻雙座故實際為九
    十個），總共一百五十個塔位，業據證人即告訴人、告訴人
    之同居人林治、告訴人之子辛○○一致證述在卷（見本院
    卷第六十七頁、第九十六頁、第一○六頁），並有受讓塔位
    永久使用權狀契約書在卷可稽（見九十七年度他字第一八五
    號偵查卷第六頁至第二十頁），此部分事實，首堪認定。
  (二)被告乙○○於九十六年五月間，經由慈恩園公司之介紹，知
    悉告訴人擁有前開一百五十個塔位，而至告訴人住處拜訪，
    洽談代銷塔位事宜，而得知告訴人有資金壓力，急欲以一千
    五百萬元之價格一次全數出售後，乃向告訴人稱因證人壬○○非常中意坐落臺北縣淡水鎮○○○段一塊十五坪，每坪價
    值一百萬元之風水墓地，證人壬○○與地主因價格談不攏，
    致未能成交，建議告訴人以上開塔位與地主交換該墓地，證
    人壬○○已承諾於一個月內以一千三百五十萬元向告訴人購
    買該墓地，被告乙○○並允諾日後以承攬興築該墳墓所得退
    佣告訴人一百五十萬元，並於同年月二十一日與證人壬○○
    及自稱地主之子之被告癸○○、丙○○前往臺北市○○區○○路某會計事務所，與告訴人洽談，告訴人於同日收取證人
    壬○○交付之定金後，與之簽立定金收據，又於同年月二十
    二日與自稱地主戊○○代理人之被告癸○○簽立交換契約書
    等事實，有下列事證可佐：
    1.證人即告訴人於本院審理時結證：被告乙○○於九十六年
      五月間來找我，給我皇嚴公司經理的名片，說要幫我仲介
      代銷我所購買慈恩園公司一百五十個塔位，不久被告乙○○向我表示有墓地買主壬○○擬承買坐落臺北縣淡水鎮○○○段十五坪墓地，一坪價值一百萬元，但因價金無法與
      地主達成協議致未成交，建議我以一百五十個塔位換取壬○○欲購買之墓地，壬○○承諾於一個月內以一千三百五
      十萬元向我買受該換得之墓地，被告乙○○並答應補我一
      百五十萬元，我因投資靈骨塔塔位多年未能出售，而有資
      金之壓力，且被告乙○○與我皆為臺北市內湖人，我才不
      疑有他，接受被告乙○○之提議，與之相約於同年月二十
      一日下午二、三時許，在臺北市○○區○○路某會計事務
      所與壬○○及地主代表癸○○等人面談，當天我由同居人
      林治及兒子辛○○陪同，另邀代書甲○○前往，當時被
      告乙○○說壬○○很喜歡那塊墓地，有看過風水，該墓地
      是風水寶地，一坪有一百萬元之價值，並向我介紹被告癸○○是地主，被告癸○○則自稱是地主的兒子，土地是他
      父親委託處理，壬○○還當場拿出定金二十萬元，被告乙○○便要我先與壬○○簽約，並收取二十萬元定金，於次
      日下午三、四時許，再與被告乙○○約在上址，與被告癸○○簽訂交換契約書，上開定金收據及交換契約書文字均
      為代書甲○○依據我與被告乙○○、癸○○及壬○○協議
      之內容所擬具等語綦詳（見本院卷第六十八頁至第七十三
      頁）。
    2.證人即代書甲○○於本院審理時證述：我擔任地政士有二
      十四年之久，告訴人是我的客戶，於九十六年五月二十一
      日告訴人臨時找我去臺北市○○區○○路一家會計事務所
      ，我去之前不知道要處理何事，到現場才瞭解被告癸○○
      有墓地要賣，壬○○要買墓地作為家墓，被告乙○○是中
      間人，壬○○看中的墓地是被告癸○○的土地，不確定是
      壬○○還是被告乙○○說壬○○說很喜歡那塊土地，而且
      已經去看好了，但被告癸○○要賣的價格比壬○○出價一
      千三百五十萬元要高，被告乙○○因知悉告訴人有一百五
      十個塔位要出售，所以建議告訴人以塔位交換墓地，再由
      壬○○向告訴人購買該墓地，所以價格才會定在一千三百
      五十萬元，因告訴人想要一次將塔位賣掉，所以同意以此
      方式處理，現場沒有討價還價，這個價格應該是他們已經
      談好，後來壬○○拿出定金二十萬元，會簽定金收據是怕
      收錢沒有憑據給對方，我就當場擬具定金收據，當時沒有
      土地謄本等資料，定金收據上之地號是被告乙○○所提供
      ，被告乙○○說地號是這個地號，因土地還要經過分割，
      所以我們約定之後再簽訂正式契約，隔天即同年月二十二
      日，被告乙○○、癸○○與丙○○就來找告訴人討論交換
      土地之事，寫交換契約書時，也沒有提供土地謄本，當時
      我問被告癸○○該墓地之地號及地主，被告癸○○說是他
      父親的土地，土地都是他父親在處理，因土地所有權人可
      能不是被告癸○○的父親，而我在交換契約書上要寫土地
      所有權人的名字，我問就被告癸○○土地所有權人是誰，
      他說不知道是戊○○還是許燦亮，我才會寫「許燦亮」，
      交換契約書末立契約書人欄「許燦亮代癸○○」是被告癸○○當場簽的，當時我沒有發現被告癸○○提供之地號與
      前一日被告乙○○提供書寫於定金收據上之地號不同等語
      甚詳（見本院卷第一二二頁至第一二七頁）。
    3.證人即告訴人之同居人林治於本院審理時亦證以：當初
      是被告乙○○來找告訴人，說要幫告訴人賣靈骨塔塔位，
      講了二、三次，就向告訴人表示一時之間要賣這麼多塔位
      不好賣，剛好被告癸○○那邊有墓地要賣，一坪一百萬元
      ，壬○○要買十五坪，但價格談不攏，被告乙○○建議告
      訴人以一百五十個塔位與對方交換土地，並保證壬○○會
      於一個月內以一千三百五十萬元，向告訴人購買該交換之
      墓地，我是在九十六年五月二十一日在臺北市○○區○○
      路某會計事務所才第一次見到壬○○，當時在場的人還有
      告訴人、辛○○、被告乙○○、癸○○及丙○○，被告乙○○說壬○○去看過那塊墓地，很喜歡這塊墓地，但地主
      開價一坪一百萬元，被告癸○○說他是地主的兒子，他父
      親委託他出售該墓地，但沒有提到他父親的姓名，談的時
      候壬○○部分是被告乙○○跟他談，談好之後被告乙○○
      才跟我們談，壬○○並從手提包中取出現金二十萬元，代
      書甲○○就當場書寫定金收據，隔日則由我及甲○○陪同
      告訴人與丙○○、被告乙○○、癸○○在上址會計事務所
      ，簽訂交換契約書等語明確（見本院卷第九十七頁至第一
      ○二頁、第一○四頁至第一○五頁）。
    4.證人即告訴人之子辛○○於本院審理時又證稱：被告乙○○到我父親住處找過我父親好幾次，談到要幫我父親賣靈
      骨塔塔位，但又沒有帶客戶跟我父親接觸買塔位，後來被
      告乙○○向我父親提議以靈骨塔塔位交換墓地之事，於九
      十六年五月二十一日，我與林治陪同我父親至臺北市○○區○○路某會計事務所，壬○○、被告乙○○、癸○○
      都在場，壬○○說他喜歡一塊墓地，葬在那邊做生意可以
      飛黃騰達，並表示急需那塊墓地，但因該墓地尚未分割，
      只能拿土地的地目給我們看，被告乙○○說壬○○陳述該
      墓地地主要賣一千五百萬元，但壬○○不想以一千五百萬
      元購買，我父親原本開價一百五十個塔位一千五百萬元，
      被告乙○○就建議我父親拿一百五十個塔位抵一千五百萬
      元向地主換取該墓地，壬○○再以一千三百五十萬元向我
      父親購買該換得之墓地，被告乙○○之後會以興築墳墓所
      得退佣給我父親，我父親才同意，我忘記被告癸○○當時
      說是代表誰，我記得當天有另一個年輕人說他代表地主即
      他父親前來等語甚明（見本院卷第一○六頁至第一○八頁
      ）。
    5.並有定金收據、交換契約書、被告乙○○之名片在卷可稽
      （見同上他字偵查卷第二十一頁、第二十四頁至第二十七
      頁、第三十三頁）。
  (三)坐落臺北縣淡水鎮○○○段土地地主戊○○，並未授權被告
    癸○○簽訂前揭交換契約書，該地段墓地亦無每坪一百萬元
    之價值，被告癸○○更係簽訂上開交換契約同日，始以每坪
    十萬五千元之價格，向墓地掮客丁○○購地等事實，有下列
    證據可證：
    1.證人戊○○於本院審理時證稱：我於七十幾年整筆買入坐
      落臺北縣淡水鎮○○○段埔子頂小段一一一之二地號墳墓
      用地，於九十六年四月十五日書立授權書，授權子○○於
      一年內全權買賣處理該地號共七十六坪土地，並與子○○
      約定一坪我要實拿六萬元，其他我不過問，後來七十六坪
      扣掉馬路十坪不能賣，售出六十六坪總共三百多萬元，子
      ○○分兩次開給我三張支票，這些支票都有兌現，我是直
      到該土地辦理移轉登記時，才知道該土地分割成好幾筆，
      第一次看到的買方姓名是庚○，第二次是很多人，我不認
      識被告癸○○，更不可能將土地委託被告癸○○處理等語
      （見本院卷第二一六頁反面至第二一八頁）；其於偵查中
      亦結證：告訴人買的十五坪墓地價值每坪行情約十五至二
      十萬元，公告地價為每平方公尺二千八百元，不可能有一
      千五百萬元之價值等語（見同上偵字偵查卷第二○四頁）
      明確。
    2.證人子○○於本院審理時亦證以：戊○○於九十六年四月
      十五日簽立授權書，授權我於一年內出售坐落臺北縣淡水
      鎮○○○段埔子頂小段一一一之二地號土地，戊○○只說
      一坪他要實拿六萬元，沒有具體說一坪要賣多少錢，當時
      戊○○有委託我處理其他土地，但於同年五月二十二日前
      一週，從事墓地買賣的丁○○找我的時候，只剩一一一之
      二地號土地尚未賣出，我便以一坪八萬二千元，總價六百
      三十一萬元之價格賣給丁○○，並於同年五月二十二日簽
      立土地買賣契約，同日丁○○即已支付十五坪之價金，其
      餘價款由丁○○分期給付，丁○○的代書寫好這十五坪分
      割及移轉所有權登記之對象後，我請戊○○拿所有權狀及
      用印等語甚詳（見本院卷第二一九頁反面至第二二二頁、
      第二二六頁反面）。
    3.證人即丁○○於本院審理時復證陳：當時被告癸○○與我
      接洽，說是丙○○公司的人要買十五坪墓地，子○○幫戊○○處理的土地中，坐落臺北縣淡水鎮○○○段南勢埔小
      段二七六地號土地已經全部賣給宜城公司，其他土地都規
      劃為福山墓園，剩下坐落臺北縣淡水鎮○○○段埔子頂小
      段一一一之二地號土地尚未處理，我有帶被告癸○○去看
      過土地，被告癸○○說他先簽十五坪，並口頭答應其他部
      分要幫我賣，我與被告癸○○定案後，才向子○○買前開
      一一一之二地號整筆土地，並向被告癸○○報價一坪十萬
      五千元等語在卷（見本院卷第二二三頁至第二二六頁）。
    4.並有證人戊○○出具之授權書、證人子○○以證人戊○○
      代理人身分與證人丁○○簽定之土地買賣契約書、支票影
      本、臺北縣淡水鎮○○○段南勢埔小段二七六地號、同上
      小段第二七六之二十地號土地登記第二類謄本及地籍圖謄
      本、同上段埔子頂小段一一一之二地號土地登記第二類謄
      本、土地所有權狀、臺北縣淡水地政事務所九十七年五月
      二日北縣淡地資字第○九七○○○五二七八號函檢附之同
      上小段第二七六之二十地號土地分割及移轉登記文件、同
      上段埔子頂小段一一一之二地號土地分割登記申請文件、
      同上段埔子頂小段一一一之七地號移轉登記申請文件附卷
      足憑（見本院卷第二四六頁至第二四八頁、第二四四頁至
      第二四五頁、第二四九頁、同上他字偵查卷第六十四頁、
      第二十二頁、第二十八頁至第二十九頁、第二十三頁、第
      三十頁至第三十一頁、第三十二頁、同上偵字偵查卷第一
      六九頁至第一九九頁）。
  (四)被告癸○○堅持由其辦理土地分割及所有權移轉登記，然其
    與被告乙○○對於該墓地之具體坐落位置顯無共識，致辦理
    土地分割二次，被告乙○○又推託不讓告訴人與證人壬○○
    直接確認，有下列證人證言足憑：
    1.告訴人簽立交換契約書當時，原堅持由代書甲○○辦理土
      地分割及所有權移轉登記，但被告癸○○表示土地之事均
      由其父處理，告訴人始同意交由被告癸○○送件，簽訂定
      金收據及交換契約書後，被告乙○○應告訴人之要求，始
      偕同告訴人、林治、代書甲○○至坐落臺北縣淡水鎮○○○段現場看地，被告癸○○亦在該處等候，被告乙○○
      向代書甲○○表示壬○○欲購買之墓地位於路邊，於九十
      六年六月初，代書甲○○根據被告乙○○所傳真第一次辦
      理分割後之登記簿謄本及地籍圖，發現該墓地位置並非位
      於路邊，而向被告乙○○反應，又於同年月二十五日辦理
      第二次土地分割，代書甲○○為求慎重，請被告乙○○聯
      絡壬○○至現場確認，並相約於次日上午與地主、建築師
      同至現場，然被告乙○○卻失約，推說前一日已先與證人
      壬○○至現場看過，嗣於九十六年七月十一日後，被告乙○○始將第二次分割並辦理所有權移轉登記即臺北縣淡水
      鎮○○○段埔子頂小段一一一之七地號土地之所有權狀寄
      交代書甲○○轉交告訴人，分據證人即代書甲○○、告訴
      人證述在卷（見本院卷第一二七頁至第一二九頁、第七十
      七頁、第七十九頁至第八十頁）。
    2.證人丁○○於本院審理時證以：我將坐落臺北縣淡水鎮○○○段埔子頂小段一一一之二地號土地辦理分割後，有告
      知被告癸○○要給他何處的地，並依照被告癸○○給我的
      資料辦理所有權移轉登記，後來對方代書說不要那一塊土
      地，要別的位置，被告癸○○又通知我是在另外的位置，
      所以我才重新辦理分割及所有權移轉登記等語在卷（見本
      院卷第二二四頁反面）。
  (五)告訴人所交付之一百五十個塔位使用權狀實係由共犯丙○○
    取走並出售，告訴人實際取得之墓地，為共犯丙○○以每坪
    十一萬五千元之價格委請被告癸○○購得，並非與地主戊○○交換而來之事實，有下列證據足稽：
    1.告訴人於簽立交換契約書當日，即依約交付六十個吉祥型
      骨灰塔位使用權狀，共犯丙○○於是日吩咐皇嚴公司業務
      員己○○前往慈恩園公司辦理移轉登記，暫時登記至己○○名下，以方便公司業務上作業，嗣被告乙○○以告訴人
      移轉剩餘塔位，早日辦理該墓地所有權移轉登記，告訴人
      即可直接出售該墓地為由，催促告訴人儘早交付使用權狀
      及辦理移轉登記，告訴人乃於同年七月三日又交付四十五
      個夫妻雙座福祿型骨灰使用權狀，再由己○○依丙○○之
      指示前往慈恩園公司辦理移轉登記，暫時登記於己○○名
      下，己○○辦妥移轉登記後，即將文件交給皇嚴公司，並
      出具空白讓渡書，由共犯丙○○負責銷售前開塔位，此據
      證人即告訴人、證人己○○證述在卷（見本院卷第二一二
      頁反面至第二一五頁）。
    2.被告乙○○係將告訴人前開一百五十個塔位交給皇嚴公司
      ，由皇嚴公司售出後，購買墓地交付告訴人一情，業據被
      告乙○○自承在卷（見本院卷第二一一頁）；另簽土地交
      換契約時，共犯丙○○即提及十五坪墓地要與塔位交換買
      賣，告訴人要出塔位，土地係由共犯丙○○買完再與告訴
      人交換等情，亦據被告癸○○供承明確（見本院卷第二三
      三頁）。
  (六)證人壬○○於本院審理時雖證稱：我父親葬在大陸十多年，
    我當時想買白墓地遷葬，就我所知好一點的墓地都不便宜，
    因為我工作較忙，所以全權委託被告乙○○處理，被告乙○○說有請風水師看過，地主開價一千多萬元左右，並介紹地
    主即告訴人給我認識，我有要向告訴人買墓地，但在大陸的
    大媽及兩個姊姊不同意我遷葬，後來才決定不買地，簽定金
    收據時我在場，但我不知道告訴人有塔位，亦不知以塔位交
    換墓地之事云云（見本院卷第一一五頁至第一二○頁），然
    簽定金收據當場有提到以塔位交換墓地之事，證人壬○○當
    時亦在場，此據證人即代書甲○○結證屬實（見本院卷第一
    二九頁），是證人壬○○對於告訴人係以塔位交換墓地之事
    ，是否一無所悉，已非無疑；況證人壬○○自承其與共犯丙○○係朋友及主僱關係，並經由共犯丙○○之介紹始結識被
    告乙○○，但平日與被告乙○○並無聯絡，亦未至現場看過
    墓地，更無與兄弟姊妹討論墓地之出資方式等語（見本院卷
    第一一四頁至第一一五頁、第一一八頁），果若證人壬○○
    確欲購買風水墓地遷葬作為家墓，大可直接委託與其熟稔，
    又係從事殯葬業之共犯丙○○仲介，豈有委託既不熟識又素
    無往來之被告乙○○全權處理之理？且證人壬○○明知欲購
    買之墓地講究風水，市價又不斐，其對於該墓地之具體方位
    及地理位置焉有漠不關心，從未實際至現場履勘，亦未曾與
    家人商議購地資金來源之可能？此顯悖於常情，矧證人壬○○對於其於九十六年五月二十一日簽立定金收據時所支付定
    金之數額、來源及約定購買之總價俱不能清楚陳述（見本院
    卷第一一六頁至第一一九頁），益徵證人壬○○並無以一千
    三百五十萬元購買上開十五坪墓地之真意，其應係假扮買主
    ，與被告乙○○、癸○○及共犯丙○○以偽造之交換契約共
    同詐騙告訴人之上開塔位無訛。
  (七)勾稽上情，足證被告乙○○係利用告訴人急欲以一千五百萬
    元之價格一次全數出脫其所有慈恩園公司一百五十個塔位之
    機會，夥同證人壬○○、被告癸○○、共犯丙○○，分別假
    扮中間人、買主、地主之代理人，向告訴人佯以塔位交換墓
    地，再由告訴人將墓地以一千三百五十萬元直接售與證人壬○○，並由被告乙○○退佣一百五十萬元，補足一千五百萬
    元為誘餌，推由被告癸○○假冒地主之代理人，於九十六年
    五月二十二日偽造土地交換契約書，持向告訴人行使，詐取
    告訴人所有前開一百五十個塔位無誤。是被告乙○○辯稱：
    伊僅仲介促成告訴人以靈骨塔塔位交換墓地，再由告訴人將
    墓地售與壬○○，從中賺取佣金，嗣後係壬○○違約，與伊
    無涉云云；被告癸○○辯以：伊係單純受皇嚴公司丙○○所
    託，代為購買山上靠近馬路之十五坪墓地，伊向丙○○報價
    每坪十一萬五千元，以賺取中間差價，不知告訴人以靈骨塔
    塔位與地主交換墓地之事云云，要屬卸責之詞，均不足採。
  (八)綜上所述，被告乙○○、癸○○前開所辯，要屬避就之詞，
    均無足採，本案事證明確，被告二人行使偽造私文書及詐欺
    取財犯行，均堪認定，應依法論科。
二、核被告乙○○、癸○○所為，均係犯刑法第二百十六條、第
    二百十條行使偽造私文書罪、刑法第三百三十九條第一項詐
    欺取財罪。被告乙○○、癸○○、共犯壬○○、丙○○偽造
    「許燦亮」之簽名後，用以偽造交換契約書持以行使，其偽
    造署押之行為係偽造私文書之部分行為，偽造私文書之低度
    行為復為行使偽造私文書之高度行為所吸收，均不另論罪。
    被告乙○○、癸○○與共犯壬○○、丙○○就上開犯行，具
    有犯意聯絡及行為分擔，為共同正犯。被告乙○○、癸○○
    、共犯壬○○、丙○○利用不知情之代書甲○○偽造交換契
    約書進而行使，為間接正犯。被告乙○○、癸○○以一行為
    ，同時行使偽造私文書及詐欺取財，係屬想像競合犯，應從
    重之行使偽造私文書處斷，公訴意旨認應分論併罰，尚有未
    洽。爰審酌被告乙○○、癸○○不思以正途取財，竟利用告
    訴人急欲出脫靈骨塔塔位之機會，夥同共犯壬○○、丙○○
    佯以塔位交換墓地，並由被告癸○○冒稱地主戊○○之代理
    人，持偽造之交換契約書向告訴人詐取財物，詐得財物之價
    值高達一千餘萬元，所為對於告訴人損害甚鉅，及渠等品行
    、智識程度、生活狀況、就本案犯行參與之程度、擔任之角
    色，迄未與告訴人和解等一切情狀，分別量處如主文所示之
    刑。偽造之交換契約書業已交付告訴人，非被告乙○○、癸○○或其共犯所有，固無庸宣告沒收，惟該交換契約書末立
    契約書人欄偽造之「許燦亮」署押一枚，應依刑法第二百十
    九條之規定宣告沒收。
據上論斷，應依刑事訴訟法第二百九十九條第一項前段，刑法第
二十八條、第二百十六條、第二百十條、第三百三十九條第一項
、第五十五條、第二百十九條，刑法施行法第一條之一第一項、
第二項前段，判決如主文。
本案經檢察官彭康凡到庭執行職務
中    華    民    國    99    年    3     月    31    日
                          臺灣士林地方法院刑事第八庭
                              審判長法  官  黃雅君
                                    法  官  陳俞婷
                                    法  官  孫萍萍
以上正本證明與原本無異。
如不服本判決，應於收受判決後十日內向本院提出上訴書狀，並
應應敘述具體理由。其未敘述上訴理由者，應於上訴期間屆滿後
二十日內向本院補提理由書（均須按他造當事人之人數附繕本）
「切勿逕送上級法院」。
                                    書記官  劉易柔
中    華    民    國    99    年    3     月    31    日
附錄本案論罪科刑法條：
刑法第二百十六條
行使第二百十條至第二百十五條之文書者，依偽造、變造文書或
登載不實事項或使登載不實事項之規定處斷。
刑法第二百十條
偽造、變造私文書，足以生損害於公眾或他人者，處五年以下有
期徒刑。
刑法第三百三十九條
意圖為自己或第三人不法之所有，以詐術使人將本人或第三人之
物交付者，處五年以下有期徒刑、拘役或科或併科一千元以下罰
金。
以前項方法得財產上不法之利益或使第三人得之者，亦同。
前二項之未遂犯罰之。

司法院資訊處製作；財團法人民間司法改革基金會備份。
